臺灣高等法院刑事判決
111年度上訴字第2544號
上  訴  人  
即  被  告  游漢生


選任辯護人  陳俊隆律師
上  訴  人  
即  被  告  陳志明


選任辯護人  徐翊昕律師
            林敬哲律師
上  訴  人  
即  被  告  陳石龍


上列上訴人因詐欺等案件，不服臺灣臺北地方法院110年度審訴
字第2033號，中華民國111年4月20日第一審判決（起訴案號：臺
灣臺北地方檢察署110年度偵字第32759號），提起上訴，本院判
決如下：
    主  文
上訴駁回。
    事實及理由
一、本案審理範圍：
㈠、按「上訴得對於判決之一部為之」、「對於判決之一部上訴
    者，其有關係之部分，視為亦已上訴。但有關係之部分為無
    罪、免訴或不受理者，不在此限」、「上訴得明示僅就判決
    之刑、沒收或保安處分一部為之」，民國110年6月16日修正
    公布，同年月18日施行之刑事訴訟法第348條第1項、第2項
    、第3項分別定有明文。其中立法理由載明：「為尊重當事
    人設定攻防之範圍，並減輕上訴審審理之負擔，容許上訴權
    人僅針對刑、沒收或保安處分一部提起上訴，其未表明上訴
    之認定犯罪事實部分，則不在第二審之審判範圍。」又110
    年6月18日刑事訴訟法第348條修正施行前已繫屬於第一審或
    第二審法院之案件，在修正施行後始因上訴而繫屬於第二審
    或第三審法院者，應適用修正後規定以定其上訴範圍（最高
    法院110年度台大上字第5375號裁定意旨參照）。
㈡、本件原判決以上訴人即被告甲○○、丙○○、乙○○（下稱被告或
    被告3人）均犯刑法第339條之4第1項第2款3人以上共同詐欺
    取財罪、洗錢防制法第14條第1項一般洗錢罪、組織犯罪防
    治條例第3條第1項後段參與犯罪組織罪，依想像競合犯之規
    定，從一重判處3人以上共同詐欺取財罪刑，被告3人不服原
    判決提起上訴，檢察官則未提起上訴，於111年7月13日繫屬
    本院，有本院收文戳章可憑（見本院卷第3頁），因係前揭
    新法修正施行後始繫屬本院，依前開說明，關於本案上訴之
    範圍，應依現行刑事訴訟法第348條之規定。茲被告3人於本
    院準備程序及審理程序均明示僅就第一審判決刑之部分提起
    上訴（見本院卷第111、147等頁），依據前開說明，本案本
    院審判範圍僅限於原判決所處之刑，不及於原判決所認定犯
    罪事實、所犯法條（罪名）及沒收等其他部分。是本案關於
    犯罪事實、所犯法條（罪名）及沒收等部分之認定，均引用
    第一審判決書所記載之事實、證據及理由（詳如附件）。
二、被告3人上訴意旨略以：
㈠、被告甲○○：被告甲○○涉案情節，與其他2名同案被告並無差異
    ，同屬向被害人收取款項之一環，且階層一樣，並非基於指
    揮地位而對其他2名同案被告有所指示，且被告甲○○犯罪所
    得僅新臺幣（下同）12,000元，原審卻量處被告甲○○較其餘
    2名同案被告更重之刑，不符比例原則；本案僅一位被害人
    ，為單一犯罪，原審所量刑度實屬過重，被告甲○○於另案經
    新北市政府警察局板橋分局偵詢時，有提供「阿哲」之個資
    ，如有查獲，應可列為犯後態度考量；又被告因本案犯罪所
    得甚微，且有正當工作，有情輕法重之嫌，應有依刑法59條
    酌減其刑之必要；被告甲○○仍有與被害人和解之意。爰上訴
    請求撤銷原判決，改量處1年多之刑度，並給予被告甲○○緩
    刑諭知等語。
㈡、被告丙○○：被告丙○○犯後自偵查起即坦承全部犯行，反觀其
    他2名同案被告一度有所辯解，且被告丙○○因本案犯行並未
    取得任何好處，與其他2名同案被告均有犯罪所得不同，然
    原審僅量處被告丙○○略低於被告甲○○，甚至高於被告乙○○之
    刑，顯非公平；被告丙○○並未獲得好處，且參與犯罪時間甚
    短，請依刑法第59條酌減其刑。爰上訴請求撤銷原判決，改
    量處1年多之刑度等語。
㈢、被告乙○○：被告乙○○因學識經歷尚淺，淪為詐欺工具，造成
    被害人損失，深感歉意，因尚有3歲女兒需撫養且負擔債務
    ，配偶在便利商店工作，所得有限，生活困頓，請撤銷原判
    決，給予從輕量刑，俾能照顧妻小等語。　　
三、本院針對量刑之判斷暨駁回上訴之理由：　　　　　　
㈠、本案刑之加重、減輕：
　1.被告甲○○部分，不依累犯規定加重其刑：
　　被告甲○○前因駕駛業務過失傷害案件，經法院判處罪刑後，
    於108年11月6日易科罰金執行完畢等情，有本院被告前案紀
    錄表在卷可參，其於受有期徒刑執行完畢後，5年內故意再
    犯本案有期徒刑以上之罪，固為累犯，然公訴人並未請求依
    累犯規定加重其刑，並審酌其前案所犯案件為過失犯罪，且
    與本案罪名有別，罪質互異，法益侵害不同，綜觀全案情節
    ，並無加重最低法定本刑之必要，爰依司法院釋字第775號
    解釋意旨，不依刑法第47條第1項之規定加重其刑。
　2.按想像競合犯之處斷刑，本質上係「刑之合併」。其所謂從
    一重處斷，乃將想像競合犯組成之評價上數罪，合併為科刑
    一罪，其所對應之刑罰，亦合併其評價上數罪之數法定刑，
    而為一個處斷刑。易言之，想像競合犯侵害數法益者皆成立
    犯罪，論罪時必須輕、重罪併舉論述，同時宣告所犯各罪名
    ，包括各罪有無加重、減免其刑之情形，亦應說明論列，量
    刑時併衡酌輕罪部分量刑事由，評價始為充足，然後依刑法
    第55條前段規定「從一重處斷」，非謂對於其餘各罪可置而
    不論。因此，法院決定處斷刑時，雖以其中最重罪名之法定
    刑，做為裁量之準據，惟於裁量其輕重時，仍應將輕罪合併
    評價在內（最高法院108年度台上字第4405、4408號判決意
    旨參照）。亦即，除非輕罪中最輕本刑有較重於重罪之最輕
    本刑，而應適用刑法第55條但書規定重罪科刑之封鎖作用，
    須以輕罪之最輕本刑形成處斷刑之情形以外，則輕罪之減輕
    其刑事由若未形成處斷刑之外部性界限，自得將之移入刑法
    第57條或第59條之科刑審酌事項內，列為是否酌量從輕量刑
    之考量因子。是法院倘依刑法第57條規定裁量宣告刑輕重時
    ，一併具體審酌輕罪部分之量刑事由，應認其評價即已完足
    ，尚無過度評價或評價不足之偏失（最高法院109年度台上
    字第3936號判決意旨參照）。又按犯（組織犯罪防制條例）
    第3條之罪，偵查及審判中均自白者，減輕其刑，組織犯罪
    防制條例第8條第1項後段定有明文，另按犯（洗錢防制法）
    前2條之罪，在偵查或審判中自白者，減輕其刑，洗錢防制
    法第16條第2項亦定有明文。查被告3人就參與本案之詐欺集
    團犯罪組織及洗錢之犯行，於偵查中已坦承客觀事實，且於
    原審及本院審理中均自白犯行（見原審審訴卷第82至83、12
    4頁，本院卷第111、154頁），依據前開規定，原應就其等
    所犯參與犯罪組織罪、一般洗錢罪減輕其刑，惟依原審之論
    罪，被告3人所犯此部分罪名均屬想像競合犯其中之輕罪，
    被告3人犯行係從重論以刑法第339條之4第1項第2款之三人
    以上共同詐欺取財罪，是就此部分想像競合輕罪得減輕部分
    ，依上開說明，僅於依刑法第57條量刑時一併衡酌該部分減
    輕其刑事由。
　3.本案並無刑法59條規定之適用　　
　⑴按刑法第59條酌量減輕其刑，乃實體法上賦予法院得為裁量
    之事項，且以於犯罪之情狀，在客觀上足以引起一般同情，
    認為即予宣告法定最低度刑期，猶嫌過重者，始有其適用。
  ⑵被告甲○○、丙○○前述上訴意旨均請求適用刑法第59條規定酌
    減其刑，審酌被告甲○○、丙○○2人為貪圖近利，參與犯罪組
    織，由詐欺集團其他成員利用被害人年事已高，判斷辨識能
    力下降，對被害人施以詐術，犯罪手段惡性非輕，詐得款項
    金額高達1,610萬元，實屬甚鉅，且被害人因其等洗錢犯行
    ，無法追查贓款流向，受有重大損失，被告2人犯罪情狀顯
    無可憫之處，至於被告甲○○、丙○○2人所稱犯罪所得甚微或
    尚未取得所得、有正當工作、犯罪時間很短等情，僅須就所
    犯罪名於法定刑度內，依刑法第57條規定予以審酌即可，本
    案並無法重情輕，判處法定最低刑度猶嫌過重之憾。依據前
    開說明，自無援引刑法第59條規定酌減其刑之餘地，被告甲○○、丙○○此部分請求，礙難准許。  　　
㈡、駁回上訴之理由
　1.原審審理後，認被告3人均係犯刑法第339條之4第1項第2款
    、洗錢防制法第14條第1項、組織犯罪防治條例第3條第1項
    後段之罪，爰以行為人責任為基礎，審酌被告3人不循正途
    獲取財物，卻加入詐欺集團並分別擔任集團內取款車手及收
    水等工作，使告訴人丁○○受有鉅額財產損害，並危害財產交
    易安全，實難寬貸，兼衡被告3人犯後坦認犯行迄未賠償告
    訴人所受損害之態度（被告甲○○、丙○○及乙○○分別於原審準
    備程序陳稱可分期賠償告訴人各60萬元、50萬元、10萬元，
    告訴人則表明無法接受分期賠償且總額部分仍需考慮，致未
    能和解等情），兼衡被告甲○○於原審審理時自述高職畢業之
    智識程度、未婚無子女、現職計程車司機、月收入約5萬元
    、無須扶養親人等生活狀況；被告丙○○於原審審理時自述大
    學肄業之智識程度、未婚無子女、從事倉儲外包、月收入約
    2萬元、無須扶養親人等生活狀況；被告乙○○於原審審理時
    自述國中肄業之智識程度、經營小吃攤、月收入約1萬至2萬
    元、須扶養未成年子女等生活狀況（見原審審訴字卷二第12
    6頁），暨其等犯罪動機、目的、手段、參與情節程度、獲
    利、告訴人受騙金額甚鉅及被告3人經手贓款高低等一切情
    狀，並就被告3人所犯違反洗錢防制法及組織犯罪防制條例
    等想像競合輕罪得減刑部分併予審酌，分別量處被告甲○○有
    期徒刑3年2月、被告丙○○有期徒刑2年4月、被告乙○○有期徒
    刑2年，堪認已審酌包括被告3人前揭上訴意旨所稱犯後態度
    、犯罪所得及生活狀況等在內之刑法第57條各款量刑事由，
    並基於刑罰目的性之考量、刑事政策之取向以及行為人刑罰
    感受力之衡量等因素而為刑之量定，合於以行為人責任為基
    礎，並未逾越法定刑度，亦無違背公平正義之精神，客觀上
    不生量刑畸重畸輕之裁量權濫用情形，量刑尚稱允洽。
　2.依原審認定之犯罪事實，被告甲○○係負責載送被告丙○○、乙○○2人前往向告訴人收取詐騙款項，得手支票贓款，係由被
    告丙○○、乙○○出面以自己名義兌現後，再連同收取之現金，
    均繳交被告甲○○，由被告甲○○上繳犯罪組織不詳上游成員，
    依此角色分工，被告甲○○合計經手贓款金額較其他2名被告
    為高，被告甲○○利用其他2名被告出面取款及以其等自己名
    義兌領支票，自己則能掩飾身分，且被告甲○○尚得以直接與
    組織不詳上游接觸，由其製造金流最終斷點，足認被告甲○○
    於犯罪組織中之角色地位及其參與犯罪之危害程度，應高於
    其他2名被告，自應負擔較重罪責，尚非如被告甲○○上訴意
    旨所指其犯罪情節與其他2名被告同屬向被害人收取款項之
    一環，階層一樣云云，至被告甲○○所稱另案提供「阿哲」個
    資乙節，經查並無因此而查獲相關紀錄（見卷附本院依職權
    調閱新北市政府警察局移送書），自無從據以為犯後態度之
    審酌；又被告丙○○實際經手贓款金額達1,000萬元，遠高於
    被告乙○○實際經手之610萬元，相較2人犯行所生危害，被告
    丙○○應屬較鉅，而共犯間之量刑，係斟酌各項量刑因子綜合
    量定，尚非如被告丙○○上訴意旨主張得僅憑利得高低或犯後
    認罪情形等個別量刑因子，置其他量刑因子不顧，遽以指摘
    原判決量刑失衡；再依前揭說明，原判決並無量刑畸重畸輕
    之裁量權濫用情形，本案被害人雖僅一人，然詐欺金額高達
    1,610萬元，遠高大部分之詐欺案件，原審判決後迄今，被
    告3人仍未能賠償告訴人所受損害，業據告訴人到庭陳述明
    確（見本院卷第117頁），本案實無量處較原審更輕之刑之
    適法理由。從而，被告3人上訴意旨徒憑己意指摘原判決所
    酌定之刑過重，顯係對原審裁量職權適法行使之任意指摘，
    亦非有據，被告3人請求改量處1年多或較輕之刑度，均非可
    採。
  3.被告甲○○、丙○○上訴請求依刑法第59條酌減其刑，並非可採
    ，業據說明如前，又被告甲○○既經原審量處超過2年之宣告
    刑，本院認該量刑尚屬妥適，已於前述，且其前因駕駛業務
    過失傷害案件，經法院判處罪刑後，於108年11月6日易科罰
    金執行完畢後5年內再犯本案，核與刑法第74條第1項之諭知
    緩刑要件不符，被告甲○○上訴請求併予諭知緩刑，亦非可取
    。
　4.綜上，被告3人上訴均核無理由，應予駁回。　
據上論斷，應依刑事訴訟法第368條、第373條，判決如主文。
本案經檢察官王文成提起公訴，檢察官陳玉萍到庭執行職務。
中　　華　　民　　國　　111 　年　　11　　月　　22　　日
                  刑事第二十庭  審判長法　官  吳淑惠
                                      法　官  王惟琪
                                      法　官  吳祚丞
以上正本證明與原本無異。
如不服本判決，應於收受送達後20日內向本院提出上訴書狀，其
未敘述上訴之理由者並得於提起上訴後20日內向本院補提理由書
（均須按他造當事人之人數附繕本）「切勿逕送上級法院」。
                                      書記官  楊宜蒨
中　　華　　民　　國　　111 　年　　11　　月　　24　　日

附錄本案論罪科刑法條全文
組織犯罪防制條例第3條
發起、主持、操縱或指揮犯罪組織者，處3年以上10年以下有期
徒刑，得併科新臺幣1億元以下罰金；參與者，處6月以上5年以
下有期徒刑，得併科新臺幣1千萬元以下罰金。但參與情節輕微
者，得減輕或免除其刑。
具公務員或經選舉產生之公職人員之身分，犯前項之罪者，加重
其刑至二分之一。
犯第1項之罪者，應於刑之執行前，令入勞動場所，強制工作，
其期間為3年。
前項之強制工作，準用刑法第90條第2項但書、第3項及第98條第
2項、第3項規定。
以言語、舉動、文字或其他方法，明示或暗示其為犯罪組織之成
員，或與犯罪組織或其成員有關聯，而要求他人為下列行為之一
者，處3年以下有期徒刑，得併科新臺幣3百萬元以下罰金：
一、出售財產、商業組織之出資或股份或放棄經營權。
二、配合辦理都市更新重建之處理程序。
三、購買商品或支付勞務報酬。
四、履行債務或接受債務協商之內容。
前項犯罪組織，不以現存者為必要。
以第5項之行為，使人行無義務之事或妨害其行使權利者，亦同
。
第5項、第7項之未遂犯罰之。
洗錢防制法第2條
本法所稱洗錢，指下列行為：
一、意圖掩飾或隱匿特定犯罪所得來源，或使他人逃避刑事追訴
    ，而移轉或變更特定犯罪所得。
二、掩飾或隱匿特定犯罪所得之本質、來源、去向、所在、所有
    權、處分權或其他權益者。
三、收受、持有或使用他人之特定犯罪所得。
洗錢防制法第14條
有第二條各款所列洗錢行為者，處7年以下有期徒刑，併科新臺
幣5百萬元以下罰金。
前項之未遂犯罰之。
前二項情形，不得科以超過其特定犯罪所定最重本刑之刑。
刑法第339條之4
犯第339條詐欺罪而有下列情形之一者，處1年以上7年以下有期
徒刑，得併科1百萬元以下罰金：
一、冒用政府機關或公務員名義犯之。
二、三人以上共同犯之。
三、以廣播電視、電子通訊、網際網路或其他媒體等傳播工具，
    對公眾散布而犯之。
前項之未遂犯罰之。
臺灣臺北地方法院刑事判決
110年度審訴字第2033號
公　訴　人　臺灣臺北地方檢察署檢察官
被　　　告　甲○○　男　（民國00年0月0日生）
　　　　　　　　　　身分證統一編號：Z000000000號
　　　　　　　　　　住○○市○○區○○路00號
被　　　告　丙○○　男　（民國00年0月00日生）
　　　　　　　　　　身分證統一編號：Z000000000號
　　　　　　　　　　住○○市○○區○○路000號
被　　　告　乙○○　男　（民國00年0月00日生）
　　　　　　　　　　身分證統一編號：Z000000000號
　　　　　　　　　　住○○市○○區○○路000巷000弄0號
選任辯護人　楊鎮宇律師
　　　　　　鄭雅方律師
　　　　　　傅宇均律師
上列被告因詐欺案件，經檢察官提起公訴（110年度偵字第32759
號），被告於本院準備程序中就被訴事實為有罪之陳述，經本院
告以簡式審判程序之旨，並聽取當事人之意見後，裁定改行簡式
審判程序，並判決如下：
    主  文
壹、主刑部分
一、甲○○犯三人以上共同詐欺取財罪，處有期徒刑參年貳月。
二、丙○○犯三人以上共同詐欺取財罪，處有期徒刑貳年肆月。
三、乙○○犯三人以上共同詐欺取財罪，處有期徒刑貳年。
貳、沒收部分
一、甲○○、乙○○扣案如附表二所示之行動電話各壹具均沒收。
二、甲○○未扣案之犯罪所得新臺幣壹萬貳仟元沒收，於全部或一
    部不能沒收或不宜執行沒收時，追徵其價額。
三、乙○○未扣案之犯罪所得新臺幣貳拾伍萬元沒收，於全部或一
    部不能沒收或不宜執行沒收時，追徵其價額。
    事  實
一、甲○○、丙○○及乙○○各於民國110年6月間某時加入由「阿哲」
    、「阿西」、「阿松」等姓名年籍不詳之三人以上所組成，
    以實施詐術為手段之具有持續性、牟利性之有結構性之犯罪
    組織，甲○○負責載送車手及向車手收取詐騙所得款項上繳（
    俗稱收水）、丙○○及乙○○則負責向被害人收取款項（俗稱車
    手），其等透過行動電話或通訊軟體相互聯繫，共同意圖為
    自己不法之所有，基於三人以上共同詐欺取財與掩飾、隱匿
    特定犯罪所得之來源及去向之洗錢之犯意聯絡，由不詳成員
    於110年6月28日前某時起，陸續撥打電話及以LINE通訊軟體
    聯繫丁○○，各佯裝為「吳文正檢察官」、「警政署陳隊長」
    （無證據證明甲○○、丙○○及乙○○知悉上開加重事由），稱其
    因涉入販賣毒品及他人施用毒品死亡案件，需繳納現金賠償
    死者家屬云云，致丁○○陷於錯誤，復由「阿哲」指示甲○○、
    不詳成員指示丙○○、「阿松」指示乙○○，由甲○○載送丙○○或
    乙○○，於如附表一所示時間、地點，向丁○○收取所示財物（
    內容詳如附表一所示），其等再駕車前往金融機構，由丙○○
    或乙○○將丁○○所交付之支票提示兌現，所得款項（現金款及
    提示兌現之票款以下合稱本案款項）均上繳予甲○○，甲○○再
    依指示將本案款項攜至臺北市○○區○○○○號水門堤外停車場旁
    ，上繳予「阿西」，致無從或難以追查本案款項去向。
二、案經丁○○訴請臺北市政府警察局大安分局報請臺灣臺北地方
    檢察署檢察官偵查後起訴。
    理  由
壹、證據能力部分：
一、組織犯罪防制條例第12條第1項中段規定：「訊問證人之筆
    錄，以在檢察官或法官面前作成，並經踐行刑事訴訟法所定
    訊問證人之程序者為限，始得採為證據」，係以立法排除被
    告以外之人於警詢或檢察事務官調查中所為之陳述，得適用
    刑事訴訟法第159條之2、第159條之3及第159條之5等傳聞例
    外規定，是證人於警詢時之陳述，於違反組織犯罪防制條例
    案件，即絕對不具有證據能力，不得採為判決基礎。本案關
    於證人即告訴人丁○○之警詢筆錄，既非在檢察官或法官面前
    作成，依上開規定，不得採為被告甲○○、丙○○、乙○○（下合
    稱被告3人）涉犯組織犯罪防制條例罪名之證據，是本判決
    所引用之告訴人警詢筆錄，僅於認定被告3人犯參與犯罪組
    織以外犯行部分具有證據能力，先予敘明。
二、本案據以認定事實之其餘供述證據，公訴人及被告3人於本
    院言詞辯論終結前均未爭執其證據能力，經審酌該等證據之
    取得並無違法，且與本案待證事實具有關聯性，依刑事訴訟
    法第159條之5之規定，自有證據能力；至所引非供述證據部
    分，與本案事實具自然關聯性，且非公務員違背法定程序所
    取得，依同法第158條之4規定反面解釋，亦具證據能力。
貳、實體部分：
一、認定事實所憑之證據及理由：
　㈠上揭事實，業據被告3人於本院審理時坦承不諱（見本院110
    年度審訴字第2033號卷【下稱審訴字卷】二第124頁），核
    與證人即告訴人丁○○於警詢及偵訊之證述情節相符（見臺灣
    臺北地方檢察署110年度他字第9232號卷【下稱他字卷】第1
    79至189、485至487頁），且有現場監視器畫面翻攝照片、
    支票影本、被告乙○○申設之臺北富邦商業銀行帳號00000000
    0000號帳戶、彰化銀行帳號00000000000000號帳戶存摺影本
    、被告丙○○申設之中國信託商業銀行帳號000000000000號帳
    戶暨合作金庫商業銀行帳號0000000000000號帳戶存摺影本
    、被告乙○○與告訴人之通話紀錄翻攝照片、被告乙○○、甲○○
    扣案手機內通訊軟體暨通話記錄翻拍照片、內政部警政署反
    詐騙諮詢專線紀錄表、告訴人與詐欺集團成員之LINE通訊軟
    體對話紀錄翻攝照片附卷可佐（見他字卷第30至56、58至68
    、247至275、277至283、287至289、291至293、295至299、
    301至307、315至333、359至363、502至504頁），足認被告
    3人上開任意性自白確與事實相符，堪以採信。
　㈡又本案詐欺集團係以施用詐術為手段，組成目的在於向被害
    人騙取金錢，具有牟利性，且推由不詳成員詐騙本案告訴人
    ，再由「阿哲」等成員分別指示被告3人各為載送車手、向
    告訴人收取財物及兌現支票等行為後，再將本案款項層層上
    繳，期間均透過行動電話或通訊軟體相互聯繫，堪認本案詐
    欺集團之分工細密、計畫周詳，顯非為立即實施犯罪而隨意
    組成，具有結構性及持續性，被告3人參與詐欺集團所為本
    案詐騙告訴人之行為，罪即成立，自不以其需長期、持續或
    就組織之全部犯罪活動均參與為必要。
　㈢被告丙○○、乙○○依指示領取詐騙所得贓款及將詐得支票提示
    兌現後，將本案款項上繳予被告甲○○，並由被告甲○○上繳予
    不詳成員，致款項之流向去向不明而無從追查，客觀上已製
    造該詐欺犯罪所得金流斷點，達成隱匿犯罪所得之效果，妨
    礙該詐欺集團犯罪之偵查，自構成洗錢防制法第2條第2款「
    掩飾或隱匿特定犯罪所得之本質、來源、去向、所在、所有
    權、處分權或其他權益者」之洗錢行為甚明。
　㈣被告3人雖未自始至終參與各階段之犯行，而僅分別擔任車手
    及收水等工作，惟其與所屬詐騙集團其他成年成員既為詐欺
    告訴人而彼此分工，參與詐欺取財罪之部分構成要件行為，
    且被告3人所為均係詐欺取財罪所不可或缺之內部分工行為
    ，並相互利用其他成員之行為，以共同達成犯罪之目的，堪
    認係在合同意思範圍內，各自分擔犯罪行為之一部，並相互
    利用他人之行為，以達犯罪之目的，且被告3人於主觀上對
    於參與詐欺犯行之成員含自己達三人以上之事，亦屬知悉，
    自應就所參與犯行，對於全部所發生之結果共同負責。
　㈤綜上，本案事證明確，被告犯行堪以認定，應予依法論科。
二、論罪科刑：
  ㈠法律適用：
　⒈核被告3人所為，均係犯刑法第339條之4第1項第2款之三人以
    上共同詐欺取財罪、洗錢防制法第14條第1項之洗錢罪及組
    織犯罪防制條例第3條第1項後段之參與犯罪組織罪。
　⒉起訴書犯罪事實欄雖未敘及被告3人洗錢犯行及參與犯罪組織
    罪部分，然此部分與起訴論罪部分，具有裁判上一罪關係，
    依審判不可分原則，乃為起訴效力所及，被告3人亦均就該
    部分犯行經本院告知後為認罪之陳述，本院自得併予審理。
　㈡共犯及罪數關係：
  ⒈被告3人與本案詐騙集團前揭成年成員就上開犯行間，係在合
    同意思範圍內，各自分擔犯罪行為之一部，並相互利用他人
    之行為，以達遂行詐欺取財及洗錢等目的，有犯意聯絡及行
    為分擔，應論以共同正犯。
　⒉被告3人各次取款行為，乃基於詐欺取財之單一犯意，於密切
    接近之時間、地點實施，各行為之獨立性極為薄弱，在刑法
    評價上，以視為數個舉動之接續施行，合為包括之一行為予
    以評價，屬接續犯，各論以一罪即足。
　⒊被告3人均以一行為同時觸犯三人以上共同詐欺取財罪、洗錢
    罪及參與犯罪組織罪，屬想像競合犯，應依刑法第55條規定
    ，從一重之三人以上共同詐欺取財罪處斷。
  ㈢累犯不予加重之說明：
　  被告甲○○前因駕駛業務過失傷害案件，經法院判處罪刑後，
    於108年11月6日易科罰金執行完畢等情，有臺灣高等法院被
    告前案紀錄表在卷可參（見審訴字卷二第129頁），其於受
    有期徒刑執行完畢後，5年內故意再犯本案有期徒刑以上之
    罪，固為累犯，然本院審酌其前案所犯案件為過失犯罪，且
    與本案罪名有別，罪質互異，法益侵害不同，綜觀全案情節
    ，並無加重最低法定本刑之必要，依司法院釋字第775號解
    釋意旨，不再依刑法第47條第1項之規定加重其刑。
　㈣量刑審酌：
　　爰以行為人責任為基礎，審酌被告3人不循正途獲取財物，
    竟加入詐欺集團並分別擔任集團內取款車手及收水等工作，
    使告訴人受有鉅額財產損害，並危害財產交易安全，實難寬
    貸，兼衡被告3人犯後坦認犯行惟迄未賠償告訴人所受損害
    之態度（被告甲○○、丙○○及乙○○分別於準備程序陳稱可分期
    賠償告訴人各新臺幣【下同】60萬元、50萬元、10萬元，告
    訴人則表明無法接受分期賠償且總額部分仍需考慮，致未能
    和解等情），兼衡被告甲○○於本院審理時自述高職畢業之智
    識程度、未婚無子女、現職計程車司機、月收入約5萬元、
    無須扶養親人等生活狀況；被告丙○○於本院審理時自述大學
    肄業之智識程度、未婚無子女、現從事倉儲外包、月收入約
    2萬元、無須扶養親人等生活狀況；被告乙○○於本院審理時
    自述國中肄業之智識程度、現經營小吃攤、月收入約1萬至2
    萬元、須扶養未成年子女等生活狀況（見審訴字卷二第126
    頁），暨其等犯罪動機、目的、手段、參與情節程度、獲利
    、告訴人受騙金額甚鉅及被告3人經手贓款高低等一切情狀
    （被告3人於偵查時坦承客觀事實，本院審理時則坦承起訴
    罪名，是就其等所犯洗錢防制法及組織犯罪防制條例部分，
    原應減輕其刑，然被告3人就上開犯行係從一重論處三人以
    上共同詐欺取財罪，是此部分想像競合輕罪得減刑部分，本
    院量刑時併予審酌），分別量處如主文所示之刑。另司法院
    大法官業於110年12月10日以釋字第812號解釋宣告組織犯罪
    防制條例第3條第3項關於強制工作之規定違憲，並自該日起
    失其效力，本案即無須審究被告3人應否宣告強制工作，附
    此敘明。
三、沒收之說明：
　㈠犯罪所用之物：
　　扣案如附表二所示之行動電話，分別為被告甲○○及乙○○所有
    ，且為其犯本案犯行與共犯聯繫之用，各據其等於審理時供
    承無誤（見審訴字卷二第124頁），應依刑法第38條第2項之
    規定，宣告沒收。至其餘扣案物，無證據證明與本案犯行有
    關，自不宣告沒收。
　㈡犯罪所得：
　  查被告甲○○之本案報酬係計次2,000元；被告乙○○本案報酬
    為25萬元，各據其等於準備程序時供承在卷（見審訴字卷二
    第113頁），被告甲○○之報酬計為1萬2,000元（計算式：2,0
    00元×6次），既未實際賠償告訴人，自應依同法第38條之1
    第1項前段及同條第3項之規定，宣告沒收，於全部或一部不
    能沒收或不宜執行沒收時，追徵其價額。至於被告丙○○於本
    院審理時序堅稱其未取得報酬等語（卷頁同上），卷內亦無
    積極事證可認其已取得本案報酬，爰不予宣告沒收犯罪所得
    。另審酌被告3人本案犯行僅係負責取款及收水之角色，並
    非主謀者，且衡諸目前司法實務查獲之案件，其等於上繳款
    項後，對於所提領之贓款應無處分權限，是被告3人對未扣
    案之本案款項應無處分權限，不予宣告沒收，附此敘明。
據上論斷，應依刑事訴訟法第273條之1第1項、第299條第1項前
段（依法院辦理刑事訴訟案件應行注意事項第159點，判決書據
上論結部分，得僅引用應適用之程序法條），判決如主文。
本案經檢察官王文成提起公訴，檢察官黃耀賢到庭執行職務。
中　　華　　民　　國　　111 　年　　4 　　月　　20　　日
                  刑事第二十庭  法  官  賴鵬年  
以上正本證明與原本無異。 
如不服本判決應於收受送達後20日內向本院提出上訴書狀，並應
敘述具體理由；其未敘述上訴理由者，應於上訴期間屆滿後20日
內向本院補提理由書（均須按他造當事人之人數附繕本）「切勿
逕送上級法院」。告訴人或被害人如對於本判決不服者，應具備
理由請求檢察官上訴，其上訴期間之計算係以檢察官收受判決正
本之日期為準。 因疫情而遲誤不變期間，得向法院聲請回復原
狀。
                                書記官　萬可欣
中　　華　　民　　國　　111 　年　　4 　　月　　20　　日
附錄本案論罪科刑法條全文：
中華民國刑法第339條之4
犯第339條詐欺罪而有下列情形之一者，處1年以上7年以下有期
徒刑，得併科1百萬元以下罰金：
一、冒用政府機關或公務員名義犯之。
二、三人以上共同犯之。
三、以廣播電視、電子通訊、網際網路或其他媒體等傳播工具，
    對公眾散布而犯之。
前項之未遂犯罰之。
洗錢防制法第14條
有第二條各款所列洗錢行為者，處7年以下有期徒刑，併科新臺
幣5百萬元以下罰金。
前項之未遂犯罰之。
前二項情形，不得科以超過其特定犯罪所定最重本刑之刑。
組織犯罪防制條例第3條
發起、主持、操縱或指揮犯罪組織者，處3年以上10年以下有期
徒刑，得併科新臺幣1億元以下罰金；參與者，處6月以上5年以
下有期徒刑，得併科新臺幣1千萬元以下罰金。但參與情節輕微
者，得減輕或免除其刑。
具公務員或經選舉產生之公職人員之身分，犯前項之罪者，加重
其刑至二分之一。
犯第1項之罪者，應於刑之執行前，令入勞動場所，強制工作，
其期間為3年。
前項之強制工作，準用刑法第90條第2項但書、第3項及第98條第
2項、第3項規定。
以言語、舉動、文字或其他方法，明示或暗示其為犯罪組織之成
員，或與犯罪組織或其成員有關聯，而要求他人為下列行為之一
者，處3年以下有期徒刑，得併科新臺幣3百萬元以下罰金：
一、出售財產、商業組織之出資或股份或放棄經營權。
二、配合辦理都市更新重建之處理程序。
三、購買商品或支付勞務報酬。
四、履行債務或接受債務協商之內容。
前項犯罪組織，不以現存者為必要。
以第5項之行為，使人行無義務之事或妨害其行使權利者，亦同
。
第5項、第7項之未遂犯罰之。
附表一：
編號 告訴人交付財物之時間、地點 行為人及分工 1 於110年6月28日上午10時許，在臺北市大安區永康街永康公園內，交付現金200萬元。 由甲○○駕駛車牌號碼000-0000號租賃用小客車，搭載丙○○前往左列地點，由丙○○向丁○○收取左列之現金或支票。 2 於110年7月1日上午10時許，在臺北市大安區永康街永康公園內，交付第一商業銀行面額各150萬元之即期支票2張。  3 於110年7月7日上午10時許，在臺北市大安區永康街永康公園內，交付第一商業銀行面額各150萬元之即期支票2張。  4 於110年7月13日上午10時許，在臺北市大安區永康街永康公園內，交付第一商業銀行面額各100萬元之即期支票2張。  5 於110年9月3日上午10時許，在臺北市○○區○○街00巷0號前，交付彰化銀行面額300萬元之即期支票1張。 由甲○○駕駛車牌號碼000-0000號租賃用小客車，搭載乙○○前往左列地點，由乙○○向丁○○收取左列之現金或支票。 6 於110年9月7日上午10時許，在臺北市○○區○○街00○0號前，交付現金10萬元及彰化銀行面額300萬元之即期支票1張。  
附表二：
編號 應沒收之物（犯罪所用之物） 所有人 1 APPLE廠牌行動電話1具（IMEI碼：000000000000000，含插用之0000000000號SIM卡1張） 甲○○ 2 APPLE廠牌行動電話1具（IMEI碼：000000000000000，含插用之0000000000號SIM卡1張） 乙○○